【裁判字號】    97,上訴,2467
【裁判日期】    970730
【裁判案由】    違反槍砲彈藥刀械管制條例
【裁判全文】
臺灣高等法院刑事判決                97年度上訴字第2467號
上  訴  人
即  被  告  甲○○
指定辯護人  本院公設辯護人乙○○
上列上訴人因違反槍砲彈藥刀械管制條例案件，不服臺灣板橋地
方法院96年度訴字第2568號，中華民國97年3月27日第一審判決
（起訴案號：臺灣板橋地方法院檢察署96年度偵字第13253號）
，提起上訴，本院判決如下：
    主  文
原判決撤銷。
甲○○無罪。
    理  由
一、公訴意旨略以：被告甲○○前因違反毒品危害防制條例案件
    ，經臺灣板橋地方法院判處有期徒刑6月確定，於民國（下
    同）95年2月10日易科罰金執行完畢。詎猶不知悔改，明知
    具有殺傷力之槍枝，係槍砲彈藥刀械管制條例所列管之槍砲
    ，非經主管機關許可，不得收受代藏，竟於95年10月間，在
    台北縣板橋市○○路○段188巷11弄3樓住處，自真實姓名年
    籍不詳之成年男子之委託，代為藏放可發射子彈具殺傷力之
    打火機型改造手槍1支（含彈匣，槍枝管制編號0000000000
    號）。甲○○復於同年月28日，將上開槍彈隨身攜帶至台北
    縣新莊市○○路13號「皇朝賓館」303室，嗣於當日12時10
    分許，為警當場查獲，並扣得上述打火機型改造手槍1支，
    而認被告涉犯槍砲彈藥刀械管制條例第8條第4項之未經許可
    寄藏可發射子彈具有殺傷力之槍枝罪嫌。
二、按犯罪事實應依證據認定之，無證據不得認定犯罪事實；又
    不能證明被告犯罪者，應諭知無罪之判決，刑事訴訟法第15
    4條第2項、第301條第1項分別定有明文。所謂認定犯罪事實
    之證據，係指足以認定被告確有犯罪行為之積極證據而言，
    該項證據自須適合於被告犯罪事實之認定，始得採為斷罪資
    料；又事實之認定，應憑證據，如未能發現相當證據，或證
    據不足以證明，自不能以推測或擬制之方法，為裁判基礎；
    認定不利於被告之事實，須依積極證據，苟積極證據不足為
    不利於被告之事實認定時，即應為有利於被告之認定，更不
    必有何有利之證據；且認定犯罪事實所憑之證據，無論直接
    或間接證據，其為訴訟上之證明，須於通常一般之人均不致
    有所懷疑，而得確信其為真實之程度者，始得據之為有罪之
    認定，倘其證明尚未達到此一程度，而有合理性懷疑之存在
    時，即無從為有罪之認定（參照最高法院29年上字第3105號
    、40年台上字第86號、30年上字第816號、76年台上字第498
    6號判例）。
三、公訴人認被告甲○○涉犯槍砲彈藥刀械管制條例第8條第4項
    之未經許可寄藏可發射子彈具有殺傷力之槍枝罪，無非係以
    ：被告甲○○於警詢及偵查中之自白、台北縣政府警察局刑
    事警察大隊搜索扣押筆錄、扣押物品目錄表、扣押物品照片
    3幀、內政部警政署刑事警察局槍彈鑑定書等證據為其主要
    論據。訊據被告甲○○固承認在其身上查獲遭扣案之打火機
    型手槍1支，惟堅詞否認公訴人所指之犯行，並辯稱：槍是
    別人寄放的，寄藏之槍枝沒有殺傷力等語。經查：
  (一)本件扣案之槍枝前經台北縣政府警察局刑事警察大隊送內政
    部警政署刑事警察局以性能檢驗法、試射法鑑定結果認：「
    一送鑑改造手槍（彈匣）壹枝（槍枝管制編號0000000000）
    ，認係打火機型手槍，槍上無任何標誌，無法辨識該槍屬何
    國別、型式及廠牌，經檢視其結構，係以按壓『壓扳』利用
    『壓電素子』產生高壓電火花於槍管底部，以供引燃彈內火
    藥，機械性能良好。…二送鑑改造子彈參顆，認均係打火機
    型手槍子彈，均經實際試射：壹顆，雖可擊發，惟發射動能
    甚微，認不具殺傷力；餘貳顆，均無法擊發，認不具殺傷力
    。…」，此有內政部警政署95年12月4日刑鑑字第095016252
    8號槍彈鑑定書附卷可稽（見96年度偵字第13253 號卷第4-6
    頁），足見扣案之槍枝經上開鑑定法鑑定後僅能認定該打火
    機型手槍，機械性能良好，而子彈3顆均不具殺傷力，並未
    認定該手槍具有殺傷力，是該手槍是否具殺傷力已非無疑。
  (二)該槍枝是否具有殺傷力，嗣經本院再將上開扣案打火機型手
    槍送請內政部警政署刑事警察局以實彈試射法鑑定該槍枝有
    無殺傷力，經該局鑑定結果認：「二送鑑扣案打火機型手槍
    1枝（槍枝管制邊號0000000000）業於前次送鑑時，裝填同
    案改造子彈實際試射（鑑定結果詳如本局95年12月4日刑鑑
    字第0950162528號槍彈鑑定書中鑑定結果二），其中1顆子
    彈可擊發，表示槍枝擊發性能良好，惟子彈試射結果發射動
    能甚微，研判係子彈品質不佳所致，故本案槍枝不排除可擊
    發具有殺傷力之適用子彈，惟本局目前並無『適用子彈』可
    供試射測試」，此有內政部警政署刑事警察局97年6月26 日
    刑鑑字第0970084635號函附卷可稽（見本院卷）。查扣案之
    子彈其中1顆以該手槍試射結果，發射性能甚微，研判係子
    彈品質不佳所致，所謂品質不佳，係事後之研判，實際是否
    品質不佳所致亦有可疑，其他又無適用子彈可資試射，如何
    能認定其具有殺傷力，而鑑定結果所指之不能排除可擊發具
    殺傷力之適用子彈，亦僅能指有此可能而已，並未確認，不
    能單憑此即認該槍枝即具有殺傷力。又槍砲彈藥刀械管制條
    例第4條所稱各式槍砲，應以能發射金屬或子彈，具有殺傷
    力或破壞性，始足當之，蓋槍砲彈藥刀械管制條例係屬對物
    管制之特別法，為一對具有殺傷力或破壞性器物為統一完整
    管制之立法，若槍枝無法發射金屬或子彈，而未具殺傷力，
    自非槍砲彈藥刀械管制條例所稱之槍砲，是本案扣案之打火
    機型手槍1枝，無證據足以證明具有殺傷力，縱被告確有寄
    藏或持有該槍彈之事實，然仍無從就上開公訴人所憑之證據
    ，使本院不致有所懷疑，而確信其所寄藏或持有之槍枝具有
    殺傷力為真實之程度。此外，復查無其他積極證據足資證明
    被告有未經許可寄藏可發射子彈具有殺傷力之槍砲犯行，自
    不能證明被告犯罪。本件既無從證明被告之犯罪，已如前述
    ，公設辯護人請求傳喚鑑定人員到院證明鑑定情形乙節，已
    無必要，併此敘明。
四、綜上所述，公訴人所舉之各項證據，不能證明被告犯罪。原
    審就卷內事證未予詳察，遽為被告有罪之諭知，並予科刑，
    顯有未洽。被告上訴意旨，就此指摘原判決不當，為有理由
    ，應由本院將原判決撤銷，另為被告無罪之諭知。
據上論斷，應依刑事訴訟法第369條第1項前段、第364條、第301
條第1項，判決如主文。
本案經檢察官郭啟東到庭執行職務。
中    華    民    國    97    年    7     月    30    日
                  刑事第8 庭審判長法  官  鄭文肅
                                  法  官  蔡光治
                                  法  官  張明松
以上正本證明與原本無異。
檢察官如不服本判決，應於收受送達後10日內向本院提出上訴書
狀，其未敘述上訴之理由者並得於提起上訴後10日內向本院補提
理由書（均須按他造當事人之人數附繕本）。
                                  書記官  柯月英
中    華    民    國    97    年    7     月    31    日


司法院資訊處製作；財團法人民間司法改革基金會備份。
